臺灣臺中地方法院刑事判決
111年度易字第1647號
公  訴  人  臺灣臺中地方檢察署檢察官
被      告  張智仁


上列被告因妨害名譽案件，經檢察官提起公訴（111年度偵字第2
5886號），本院判決如下：
    主    文
張智仁犯公然侮辱罪，處拘役貳拾日，如易科罰金，以新臺幣壹
仟元折算壹日。 
    犯罪事實
一、張智仁之暱稱為「泡茶靜心」、林宜靜之暱稱為「Quiet靜
    」，其等同屬通訊軟體LINE之「人生如戲...人生」群組成
    員，而該群組成員共有120人。林宜靜於民國111年4月21日1
    4時5分許，在上開群組內標記張智仁所使用之暱稱「泡茶靜
    心」，並傳送「有人證實我的身分證在你那邊，我會報警或
    者請我朋友出來跟你講」之訊息，張智仁因而心生不滿，竟
    基於公然侮辱之犯意，於同日14時27分許至同日14時29分許
    之期間內，在上開特定多數人得以共見共聞之群組內，接續
    傳送「你是有病嗎」、「孝A」（起訴意旨誤載為「笑A」，
    應予更正)、「白癡」等訊息，而以此方式辱罵林宜靜，足
    以貶損林宜靜之人格尊嚴及社會評價。
二、案經林宜靜訴由臺中市政府警察局第二分局報告臺灣臺中地
    方檢察署檢察官偵查起訴。
    理    由
一、證據能力部分：
    按被告以外之人於審判外之言詞或書面陳述，除法律有規定
    者外，不得作為證據，刑事訴訟法第159條固定有明文，惟
    被告以外之人於審判外之陳述，雖不符同法第159條之1至之
    4規定，而經當事人於審判程序同意作為證據，法院審酌該
    言詞陳述或書面陳述作成時之情況，認為適當者，亦得為證
    據；又當事人、代理人或辯護人於法院調查證據時，知有第
    159條第1項不得為證據之情形，而未於言詞辯論終結前聲明
    異議者，視為有前項之同意，同法第159條之5亦定有明文。
    其立法意旨在於傳聞證據未經當事人之反對詰問予以核實，
    原則上先予排除，惟若當事人已放棄詰問或未聲明異議，基
    於證據資料愈豐富，愈有助於真實發現之理念，且強化言詞
    辯論原則，法院自可承認該傳聞證據例外擁有證據能力。經
    查，本案判決所引用之供述證據（含言詞及書面陳述），被
    告張智仁於本院審理時表示同意有證據能力等語（見本院卷
    第31至32頁），且檢察官及被告於本院調查證據時，亦均未
    於言詞辯論終結前聲明異議（見本院卷第32至33頁），又本
    院審認上開證據作成時之情況，應無違法取證或不當情事，
    與本案待證事實間復具有相當之關聯性，以之作為證據應屬
    適當，依刑事訴訟法第159條之5規定，自有證據能力。
二、認定犯罪事實之證據及理由：
　  訊據被告固坦承有於上開時、地，在該群組內接續傳送「你
    是有病嗎」、「孝A」、「白癡」等文字訊息之事實不諱，
    但矢口否認有何公然侮辱犯行，辯稱：伊傳送之上開訊息是
    在針對其他人，並非針對告訴人林宜靜等語。但查：  
  ㈠被告之暱稱為「泡茶靜心」、告訴人之暱稱為「Quiet靜」，
    其等同屬通訊軟體LINE之「人生如戲...人生」群組成員，
    而該群組成員共有120人。告訴人於111年4月21日14時5分許
    ，在上開群組內標記被告所使用之暱稱「泡茶靜心」，並傳
    送「有人證實我的身分證在你那邊，我會報警或者請我朋友
    出來跟你講」之訊息，張智仁旋於同日14時27分許至同日14
    時29分許之期間內，在上開特定多數人得以共見共聞之群組
    內，接續傳送「你是有病嗎」、「孝A」、「白癡」等訊息
    等事實，業據告訴人於警詢、偵查中指述綦詳（見偵卷第13
    至15；56至57頁），並有LINE對話紀錄截圖在卷可憑（見偵
    卷第29頁），且為被告所不爭執，是此部分之事實，首堪認
    定。
　㈡被告雖辯稱其所傳送之前開訊息均非針對告訴人云云。然查
    ：
　⒈觀諸卷附之LINE對話截圖內容，自111年4月21日14時5分許起
    至同日14時29分許止，告訴人先傳送「＠泡茶靜心有人證實
    我的身分證在你那邊，我會報警或者請我朋友出來跟你講」
    之訊息；被告旋即回覆稱「你是有病嗎」、「都過多久的事
    了＠Quite靜 當初問你 自己說不是的」、「還好通話紀錄我
    都有留著」、「孝A」等語；告訴人再回以「＠泡茶靜心表示
    你偷竊喔」、「證據在這裡」；被告復稱「我不是跟你說在
    走道上看到的」；告訴人再稱「等等我報警處理」；被告回
    覆「你就說沒有」、「趕快去報警啊 我又沒差」、「我在
    走道上看到的問你 然後你說不是 我就沒拿了啊」、「白癡
    」等語，足見於上開期間內，該群組內僅有被告與告訴人間
    之往來對話，並無其他成員穿插回覆訊息或另行發表訊息之
    情事，可以認定。
　⒉且被告所傳送「你是有病嗎」訊息後，旋又傳送「都過多久
    的事了＠Quite靜 當初問你 自己說不是的」等語，益見該段
    對話內容中，被告所傳送訊息之代名詞「你」，顯均係指被
    告所標註之「＠Quite靜」即告訴人無訛。
　⒊又其等間之前揭對話內容，均係針對告訴人身分證遺失乙事
    相互交鋒，顯係針對彼此之訊息內容據以回覆，足徵被告所
    傳送訊息之對象即為告訴人、告訴人傳送之訊息對象則係被
    告，灼然至明。
　⒋從而，被告辯稱上開訊息並非針對告訴人所傳送云云，顯無
    可信。
　㈢又被告於警詢、偵查中均辯稱：告訴人起初是問說「聽說我
    的身分證在你那邊」，伊回稱「怎麼可能，誰說的」，之後
    有其他群組成員插話，告訴人則責罵該插話成員不要發言，
    伊才會以「你是有病嗎」、「孝A」、「白癡」等語回答，
    上開訊息並非針對告訴人，這些都是回覆其他人的語助詞等
    語（見偵卷第10、57頁）。然於本院審理時則改口辯以：是
    因為告訴人說「有朋友告知她有東西遺失」，伊詢問該名友
    人是誰，但告訴人沒有講，伊傳送的訊息是針對告訴人所稱
    之該名友人，然伊不清楚該名友人有無在上開群組內等語（
    見本院卷第31、34頁）。足見被告就其所傳送之上開訊息究
    係針對插話之其他成員、抑或告訴人之友人乙節，前後所辯
    已不一致，要難輕信。況且，依告訴人所提出之LINE對話紀
    錄，自案發當日14時5分許起迄至14時43分許止，其等2人因
    告訴人身分證遺失之事而相互爭辯之期間內，除其等2人相
    互傳送訊息外，別無其他成員於該段過程中擅自發表訊息或
    回覆訊息之情形，是被告於警、偵時所辯其上開所言係針對
    插話之其他成員云云，並無可採；另被告既不知悉告訴人所
    稱之該名友人是否亦同在該群組內，衡以一般常情，豈有針
    對非屬該群組成員、無法閱覽該群組內訊息之人傳送訊息之
    理？是被告上開所辯，除前後齟齬，亦與常情相違，俱無可
    信。
　㈣按刑法上之公然侮辱罪，所謂「公然」，祗須侮辱行為足使
    不特定人或多數人得以共見共聞，即行成立，不以實際上果
    已共見共聞為必要（司法院院字第2179號、釋字第145號解 
    釋參照），而所謂「侮辱」，係以使人難堪為目的，以言語
     、文字、圖畫或動作表示不屑、輕蔑或攻擊之意思，足以
    對個人在社會上所保持之人格及地位，達貶損其評價之程度
    ，即足當之。查被告係在有120名成員在內之LINE群組內留
    言辱罵告訴人，核屬特定多數人得以共見共聞之場合，自符
    合公然之要件。又被告所辱罵之上開言語，依一般社會通念
    ，有對告訴人表示不屑、輕蔑或攻訐之意思，足以對告訴人
    在社會上所保持之人格及地位產生貶損之評價，而減損告訴
    人之人格尊嚴及社會評價。
　㈤依上，被告前開所辯，顯無可採，本案事證明確，被告上開
    公然侮辱犯行堪予認定，應依法論科。
三、論罪科刑：
  ㈠核被告所為，係犯刑法第309條第1項之公然侮辱罪。
  ㈡被告於上開LINE群組內先後張貼文字公然侮辱告訴人，係基
    於同一妨害名譽之犯意，於密切接近之時間、同一地點實施
    ，侵害同一法益，各行為之獨立性極為薄弱，依一般社會健
    全觀念，在時間差距上，難以強行分開，應視為數個舉動之
    接續施行，合為包括之一行為予以評價，較為合理，故應論
    為接續犯之包括一罪。
  ㈢爰以行為人之責任為基礎，審酌被告與告訴人間為網友關係
    ，被告因就告訴人質疑其身分證遺失一事心生不滿，未思以
    理性方式溝通協調，且明知現今社會網際網路無遠弗屆，傳
    送資訊迅速，竟輕率於LINE群組內以足以貶損告訴人名譽之
    言語辱罵告訴人，有損告訴人之人格尊嚴及社會評價，所為
    實屬不該；又被告犯後僅坦承有陳稱上開侮辱性言語之客觀
    事實，惟否認係辱罵告訴人，迄未與告訴人達成和解、亦未
    徵得告訴人之原諒；又其自陳為高職畢業、未婚、從事台灣
    光訊工程師、有父母需其照顧撫養之智識程度、家庭經濟及
    生活狀況（本院卷第35頁）；兼衡本案之犯罪動機、目的、
    手段、侵害告訴人名譽法益之程度及前科素行（見本院卷第
    15至16頁之臺灣高等法院被告前案紀錄表）等一切情狀，量
    處如主文所示之刑，併諭知易科罰金之折算標準，以示懲儆
    。
  ㈣至於被告持以連結網際網路至社群軟體之電子設備，雖係供
    被告犯罪所用之物，惟並未扣案，亦無證據證明係屬被告所
    有之物，且非屬違禁物，自無從宣告沒收，附此敘明。 
四、不另為無罪諭知部分：
  ㈠公訴意旨另以：被告有於上開時、地，在該LINE群組內傳送
    「都過多久的事了＠Quiet靜當初問你你自己說不是的」之訊
    息，此部分亦涉犯刑法第309條第1項之公然侮辱罪嫌等語。
  ㈡經查，被告所傳送之「都過多久的事了＠Quiet靜當初問你你
    自己說不是的」訊息，觀其文義在客觀上尚難認屬侮弄辱罵
    而足以貶損他人人格之用語，且細譯該訊息之前後脈絡，可
    知被告上開訊息應僅係在回覆告訴人所傳送之「＠泡茶靜心
    有人證實我的身分證在你那邊，我會報警或者請我朋友出來
    跟你講」訊息內容，尚難遽認此部分已足以貶損告訴人之人
    格，是本院無從就此部分形成有罪確信，依罪疑惟輕原則，
    應為有利於被告之認定。然此部分因與被告經論罪科刑之公
    然侮辱罪間，具有實質上一罪關係，爰不另為無罪諭知，附
    此敘明。
據上論斷，應依刑事訴訟法第299條第1項前段，刑法第309條第1
項，第41條第1項前段，刑法施行法第1條之1第1項，判決如主文
。　　
本案經檢察官張依琪提起公訴，檢察官周至恒到庭執行職務。
中　　華　　民　　國　　111 　年　　10　　月　　25　　日
                  刑事第五庭  法  官  林芳如
以上正本證明與原本無異。
如不服本判決應於收受判決後20日內向本院提出上訴書狀，並應
敘述具體理由；其未敘述上訴理由者，應於上訴期間屆滿後20日
內向本院補提理由書（均須按他造當事人之人數附繕本）「切勿
逕送上級法院」。
告訴人或被害人如不服判決，應備理由具狀向檢察官請求上訴，
上訴期間之計算，以檢察官收受判決正本之日起算。
                              書記官  張玉楓
中　　華　　民　　國　　111 　年　　10　　月　　25　　日
附錄本案論罪科刑法條：
中華民國刑法第309條第1項
公然侮辱人者，處拘役或9千元以下罰金。